最高法院刑事判決　　　　　　　　　　　　　　　八十八年度台上字第六七九一號
　　上　訴　人　乙○○
　　　　　　　　甲○○
右上訴人等因妨害自由等罪案件，不服台灣高等法院台中分院中華民國八十六年十月
八日第二審判決 (八十六年度上訴字第五九四號，起訴案號：台灣南投地方法院檢察
署八十四年度偵字第三五七五號) ，提起上訴，本院判決如左：
    主  文
上訴駁回。
    理  由
一、妨害自由部分：
按刑事訴訟法第三百七十七條規定，上訴於第三審法院，非以判決違背法令為理由，
不得為之。是提起第三審上訴，應以原判決違背法令為理由，係屬法定要件。如果上
訴理由狀並未依據卷內訴訟資料，具體指摘原判決不適用何種法則或如何適用不當，
或所指摘原判決違法情事，顯與法律規定得為第三審上訴理由之違法情形，不相適合
時，均應認其上訴為違背法律上之程式，予以駁回。本件上訴人乙○○、甲○○上訴
意旨略稱：(一)依張榮鑫之供述，其吉普車在南投市○○路一八○之七號前，即已遭不
詳姓名者開走，嗣張榮鑫係搭乘乙○○之雷諾小客車前往台中方向。惟原判決事實及
理由欄卻記載陳秋仁等取走支票後，即由乙○○駕駛張榮鑫之吉普車，囑張榮鑫找尋
清償方法，因無所獲，而於翌日在台中縣霧峰鄉台灣省議會附近，留下吉普車任其離
去云云，有認定事實不依證據及證據上理由矛盾之違法。(二)證人簡正鴻於賭博及洽商
清償賭債時均在場，原審未予詳究，僅以空泛之詞，否定簡正鴻之證言，而未說明其
證言不可採之理由，亦屬理由不備云云。
惟查原審撤銷第一審關於乙○○、甲○○妨害自由部分之判決，改判論處乙○○、甲
○○共同以非法方法，剝奪人之行動自由罪刑，已敘明所憑之證據及認定之理由；而
認定事實與證據取捨，乃事實審法院之職權，苟其證據之取捨及事實之認定，不違背
經驗法則與論理法則，即不容任意指摘為違法，而執為上訴第三審之理由。原判決依
據卷證資料，認定乙○○與甲○○共同意圖營利，於民國八十四年八月十九日二十一
時許，在南投縣名間鄉松柏嶺上，由乙○○提供茗仁茶廠內製茶間之非公眾得出入場
所，甲○○負責記帳，以俗稱「筒仔麻將」方式賭博財物。張榮鑫當場賭輸約新台幣
 (下同) 三百五十萬元，扣除陳秋仁 (已判刑確定) 之借款外，尚欠陳秋仁賭債二百
八十五萬元。陳秋仁為追索賭債，於同年八月二十五日二十二時四十五分許，在南投
市○○路上等茶藝館內，夥同乙○○、甲○○、綽號「細主」者及另一不詳姓名成年
男子，基於共同妨害自由之犯意聯絡，由陳秋仁、乙○○示意，甲○○等則於通道前
把守，再由「細主」及不詳姓名之男子毆打張榮鑫，強行取走其金錶抵償賭債。復將
之強押上車，載至南投市○○路一八○之七號，押進屋內，由「細主」及該不詳姓名
之男子加以毆打 (傷害部分已撤回告訴) ，並取走張榮鑫掉落之三張支票抵債。得手
後，由乙○○駕車，陳秋仁、甲○○則在車上叫張榮鑫設法清償賭債，因無所獲，而
於同年八月二十六日三時五十分許，在台中縣霧峰鄉台灣省議會附近讓其離去等情。
已敘明上開事實，業據張榮鑫指訴甚詳；乙○○及甲○○等人亦坦承為討取賭債，帶
同張榮鑫前往不同地點，取其財物抵債，時間長達五、六小時，迨至台灣省議會附近
，始讓其離去等情不諱，復有贓物領據為證。並說明張榮鑫如非行動自由已遭剝奪，
何不當初即自行交付金錶及支票抵債，猶於深夜與乙○○、甲○○等人奔波各處，時
間長達五、六小時；且於其自由離去後，即撤銷支票付款委託，有華南商業銀行草屯
分行票據異常查詢單及退票理由單可稽，足認乙○○、甲○○等人確有剝奪其行動自
由之情事。又張榮鑫遭挾持時，雖遇警方臨檢，並曾在車上以行動電話與蘇炳至聯絡
，但因其內心害怕，不敢表明係遭挾持而求援。況張榮鑫嗣後即向蘇炳至借款，及以
自己之股票清償賭債；蘇炳至並勸說欠黑道的錢，最好善了云云，益證其餘悸猶存，
當時確被押被迫。因認乙○○及甲○○等人之犯行明確，為其所憑之證據及認定之理
由。復以乙○○、甲○○辯稱未妨害張榮鑫之自由云云，為不足採；證人簡正鴻之證
言亦不足為其等有利之認定，於理由內詳加敘明及指駁。經核所為論敘，均與卷內證
據資料相符，從形式上觀察，並無違背法令情形存在。按有罪之判決書，應於理由內
記載認定犯罪事實所憑之證據，係指與構成犯罪事實及適用法律有關之證據而言；倘
無關於構成犯罪事實或適用法律之證據，縱有疏略或不盡一致，仍不得指為違法。原
判決認定乙○○、甲○○等人以非法方法，剝奪張榮鑫之行動自由，既已詳敘其憑以
認定之證據及理由；至於乙○○究係駕駛自己之雷諾小客車或張榮鑫之吉普車，挾持
張榮鑫，則無關於犯罪事實之認定，亦不涉法律之適用，即與判決之本旨不生影響。
上訴意旨以原判決事實及理由欄所載乙○○駕駛之車輛，與張榮鑫所供者不同，漫指
原判決違法，自非第三審上訴之合法理由。又原判決綜合全部卷證資料，為上訴人有
罪判斷之基礎，並以證人簡正鴻之證言，不足為有利上訴人等之認定，於理由內加以
敘明。上訴意旨未依據卷內訴訟資料，具體指摘原判決未採納簡正鴻之證言，究竟如
何違背經驗法則、論理法則或其他證據法則，徒就原審採證認事職權之適法行使，任
意指摘，均與法律規定得為第三審上訴理由之違法情形，不相適合，其上訴違背法律
上之程式，應予駁回。
二、賭博部分：
刑事訴訟法第三百七十六條所列各罪之案件，經第二審判決者，不得上訴於第三審法
院，法有明文。上訴人乙○○、甲○○意圖營利，供給賭博場所部分，原審係依刑法
第二百六十八條論處罪刑。查該罪最重本刑為三年以下有期徒刑，核屬刑事訴訟法第
三百七十六條第一款之案件，既經第二審判決，自不得上訴於第三審法院。上訴人提
起上訴，即非合法，亦應駁回。
據上論結，應依刑事訴訟法第三百九十五條前段，判決如主文。
中      華      民      國    八十八    年     十一     月    二十五    日
                              最高法院刑事第九庭
                                  審判長法官  張  信  雄
                                        法官  賴  忠  星
                                        法官  張  清  埤
                                        法官  陳  東  誥
                                        法官  張  春  福
      右正本證明與原本無異
                                              書  記  官
中      華      民      國    八十八    年     十二     月      一      日
